【裁判字號】    90,上訴,1502
【裁判日期】    901116
【裁判案由】    違反毒品危害防制條例
【裁判全文】
臺灣高等法院高雄分院刑事判決                    九十年度上訴字第一五二號
    上  訴  人
    即  被  告  甲○○
    選任辯護人  黃勇雄
右上訴人因違反因毒品危害防制條例案件，不服臺灣高雄地方法院九十年度訴字第一
四六七號中華民國九十年八月七日第一審判決（起訴案號：臺灣高雄地方法院檢察署
九十年度偵字第四六號），提起上訴，本院判決如左：
    主  文
原判決撤銷。
甲○○連續販賣第二級毒品，處有期徒刑柒年陸月，褫奪公權肆年。扣案之夾鏈袋壹
佰個及分裝吸管壹支均沒收；販賣毒品所得財物新臺幣伍仟伍佰元沒收，如全部或一
部不能沒收時，以其財產抵償之。
    事  實
一、甲○○基於意圖營利販賣第二級毒品安非他命之概括犯意，自民國八十九年初某
    日起至八十九年九月十四日二十三時十分許止，利用號碼0000000000
    行動電話（未扣案）作為聯絡工具，在高雄縣鳳山市○○路三五三號十一樓之一
    當時住處對面之高雄縣鳳山市○○○路一二六號萊爾富超商前，以每次新台幣（
    下同）五百元或一千元之價格，間隔相當時日各一次，連續非法販賣第二級毒品
    安非他命予陳昇宏施用，總計販賣第二級毒品安非他命予陳昇宏達十次（一千元
    一次，其餘均為五百元），得款共計五千五百元（包括後述五百元）。嗣於八十
    九年九月十四日二十三時十分許，甲○○在上址甫以五百元之價格販賣安非他命
    一包予陳昇宏，而收受五百元並將一包安非他命交給陳昇宏後，旋即為據報埋伏
    之警員上前查獲，並當場扣得陳昇宏所有剛向甲○○購得之該包安非他命（驗前
    後毛重０．五五公克；驗後毛重０．五公克），嗣於甲○○上開住處另扣得其所
    有預備供分裝販賣安非他命毒品用之空夾鏈袋一百個及分裝吸管一支（另有甲○
    ○施用毒品之吸食器、酒精燈、殘渣袋等物）。
二、案經高雄市政府警察局新興分局報請臺灣高雄地方法院檢察署檢察官偵查起訴。
    理  由
一、訊據上訴人即被告甲○○矢口否認右揭犯行，辯稱：伊並無販賣安非他命予陳昇
    宏，查獲當時伊是到萊爾富超商買魯味，遇見陳昇宏，警察隨後就上前抓伊，並
    在陳昇宏騎乘之機車旁找到一包安非他命，即指稱係伊賣給陳昇宏的，而警方在
    伊家中查扣之空夾鏈袋係伊父親為分裝藥物所使用云云。惟查：
（一）被告於八十九年九月十四日二十三時十分許，在高雄縣鳳山市○○○路一二六
      號萊爾富超商前，甫以五百元之價格販賣安非他命一包予陳昇宏後，旋即為據
      報埋伏警員查獲一節，業據證人陳昇宏於警訊、偵查及原審審理時證述綦詳（
      見陳昇宏八十九年九月十五日警訊筆錄、偵查卷第十七頁反面訊問筆錄、原審
      卷九十年七月二十四日審判筆錄），且查獲現場所扣得之安非他命一包，係陳
      昇宏甫向被告以五百元購入後，見有警察出現，旋即將之丟棄於所騎乘機車旁
      等情，亦為陳昇宏所陳明，並有該包安非他命扣案可佐，而該包安非他命經送
      驗結果，確係第二級毒品安非他命（驗前毛重０．五五公克；驗後毛重０．五
      公克），此有高雄醫學院附設中和紀念醫院八十九年十二月十九日編號Ｐ─八
      九─一二九四號檢驗報告單一份在卷足稽（見偵查卷第三八頁）。
（二）又本案係因警員據民眾報案上開超商前，有一男一女欲交易毒品，經警員預先
      至現場埋伏，因而查獲被告與陳昇宏交易毒品，業經查獲警員詹文政於原審陳
      明（見原審卷九十年七月二十四日審判筆錄），且陳昇宏亦證稱係向被告購入
      毒品後即為警查獲，顯然本案被告之查獲並非警方利用陳昇宏誘捕販毒者之結
      果，而係被告與陳昇宏二人均在無預警之下為警查獲甚明，故陳昇宏突遭警查
      獲後所為之供述，其真實性自甚高，與一般吸毒者為警查獲後冀圖減刑而配合
      警員誘捕毒販，可能有攀誣他人之情節不同。參以證人即詹文政警員於原審陳
      稱：線報指明交易毒品男女之特徵，男的矮胖，騎乘機車，女的懷孕等語（見
      原審卷九十年七月二十四日審判筆錄），核與被告查獲當時確實懷孕，陳昇宏
      確係騎機車到場等情相符，分據被告及陳昇宏自陳可按。況陳昇宏之指證亦始
      終如一，且嗣後於偵審中亦無翻異，其所稱已將五百元交給被告而向被告購入
      安非他命後旋即為警查獲等情節，堪信為真實，扣案之安非他命確係被告遭查
      獲前甫以五百元代價販賣予陳昇宏，亦應無疑，是辯護人所稱陳昇宏係為圖減
      刑而攀誣被告之可能性應認不高。
（三）至本案雖未在被告身上查扣陳昇宏所稱已交付被告購買該包安非他命之五百元
      ，辯護人並執此認陳昇宏所言查獲前甫向被告以五百元購入該安非他命等語並
      非事實，然據查獲警員詹文政於原審中陳明查獲時並未對被告搜身等語，可知
      應係警員在已查扣交易之安他命毒品，並據陳昇宏坦承向被告購入情形下，認
      被告販毒之犯罪證據已充足，因而未再就二人交易金錢等細節查證之故，本案
      雖無該筆交易現金可資佐證，然本院認依前所敘明之相關證據，被告遭查獲前
      最後一次以五百元販賣一包安非他命得款五百元之事實，已堪認定，要不因有
      無查獲該次交易之現金而影響其犯行之認定，辯護人據此為被告無罪辯護，尚
      難採認。
（四）次查，被告利用號碼0000000000行動電話作為聯絡工具，在其當時
      位於高雄縣鳳山市○○路三五三號十一樓之一住處對面之高雄縣鳳山市○○○
      路一二六號萊爾富超商前，以每次五百元或一千元之價格，多次販賣安非他命
      予陳昇宏施用等情，亦經陳昇宏於警訊、偵查及原審審理時為大致相同之證述
      在卷，其雖就向被告購買毒品之地點，初於警訊時供稱在高雄縣鳳山市○○○
      路一二六號萊爾富超商前，後於偵查中供稱：在被告鳳山市住處樓下等語，偵
      查中之陳述似與警訊供述之地點不同，然被告當時之住處高雄縣鳳山市○○路
      三五三號十一樓之一，即係在前揭萊爾富超商對面之大樓內，已據查獲警員詹
      文政於原審陳明，且陳昇宏嗣於原審審理時亦證稱毒品均係在被告住處樓下之
      萊爾富超商前交易等語，顯然被告於偵查中所稱之購毒地點，即係指被告住處
      樓下之萊爾富超商前，要屬無疑，故其先後供稱向被告購買毒品之地點，始終
      同一，並無不同甚明，辯護人認陳昇宏所供述之購毒地點有前後不一之瑕疵，
      尚有誤會。又原審於審理時就陳昇宏指證向被告購買安非他命之情節，多次質
      問其是否係故意誣陷被告，已據其為否定答覆在卷，並明確肯定確實有向被告
      購買安非他命之事實，而陳昇宏所稱以前揭0000000000行動電話號
      碼與被告聯絡購買毒品事宜一情，亦經被告坦承上開行動電話號碼確實為其使
      用等語可佐，足徵陳昇宏供稱以該電話與被告聯絡毒品交易之情應非子虛，參
      以被告與陳昇宏二人亦係甫於同一超商交易毒品後旋即為警於該處查獲，當次
      之交易金額亦為五百元之事實，已如前述，並有二人甫完成交易之毒品安非他
      命一包，及在被告住處所查獲預備供分裝販賣毒品所用之空夾鏈袋一百個及吸
      管一支等相關物品扣案佐證，被告於查獲前確有多次販賣安非他命予陳昇宏之
      事實，二人交易地點均在查獲地點即高雄縣鳳山市○○○路一二六號萊爾富超
      商前，每次交易金額為五百元或一千元等情節，應堪以認定。
（五）再者，意圖營利，係以有無對價關係為判斷，且安非他命係價格昂貴之違禁物
      ，購買不易，政府亦禁令嚴加取締，一經查獲所科處之刑責甚重，被告茍無牟
      利之意圖，衡情應無甘冒遭取締科處重刑之危險，先後十次以五百元、一千元
      之價格，將安非他命轉售予陳昇宏吸食，其顯係基於營利之目的，販賣安非他
      命予他人，要無疑義。又所謂販賣行為，祇要以營利為目的，有償將毒品購入
      或賣出，有一於此，其犯罪即為完成，並不以持有大量之安非他命或分裝販賣
      之工具磅秤、帳冊等物為必要，且被告係以小劑量包裝，零星販售等方式販量
      安非他命，所販賣價格每包五百元、一千元，尚非大、中盤商，是未查獲大量
      之安非他命或天秤、帳冊等物分裝販賣工具，亦無違經驗法則，自不得以查無
      上開物品，即任意遽以推論被告無販賣之犯行，辯護人以被告身上及住處均無
      遭查獲其他安非他命毒品，即稱被告無販賣犯行，尚無可採。
（六）末查，被告先後販賣安非他命予陳昇宏之次數，陳昇宏於警訊及偵訊中均稱十
      餘次，經原審訊之確實次數，其雖無法為確切答覆，然由其陳稱：包括查獲當
      次，至少有十次以上等語，可知被告販毒之次數，足以肯定者至少有十次，應
      無疑義，且依疑義利益歸於被告，計算被告販毒所得時，應以十次為計較有利
      於被告，至被告每次販毒所得，依陳昇宏所供或為五百元，或為一千元，最後
      一次（即查獲前）則肯定為五百元，陳昇宏既已無從分別五百元、一千元之次
      數，本院依最有利於被告之計算，認一千元一次，其餘九次均以五百元計算為
      宜，故被告販賣安非他命予陳昇宏之販毒所得共計達五千五百元，洵堪認定。
      綜上所述，被告所辯至超商買魯味遇見陳昇宏即遭警誣指販毒云云，顯係卸責
      之詞，自無可採。本件事證已臻明確，被告前開犯行均堪認定。至被告聲請傳
      訊證人陳昇宏，因證人於偵查及原審中到庭證述明確，本院認無必要再行傳訊
      ，附此說明。
二、查安非他命係毒品危害防制條例第二條第二項第二款所稱之第二級毒品。被告販
    賣安非他命之行為，核係犯毒品危害防制條例第四條第二項之販賣第二級毒品罪
    。其前後多次販賣第二級毒品之行為，時間緊接，且犯罪構成要件相同，顯係基
    於概括之犯意為之，為連續犯，應依刑法五十六條之規定論以一罪。其先後持有
  第二級毒品安非他命多次之行為，亦係基於概括之犯意，本亦應以連續持有論，
    惟其持有後進而販賣，其持有之低度行為應被販賣高度行為所吸收，不另論其持
    有毒品罪。公訴意旨另以：被告自八十八年七月間某日起至八十八年十二月底，
    先後多次販賣第二級毒品安非他命，因認被告另犯販賣第二級毒品云云；訊之被
    告否認此部份犯行，且查向被告購買安非他命之證人陳昇宏初於警訊時並未供明
    其自何時起向被告購買安非他命，乃於偵查中始言及自八十九年初起開始向被告
    購毒等語（見偵查卷第十七頁反面筆錄），後於原審審理時亦經其確認無訛，公
    訴人所認定之「八十八年七月間」起點，應係陳昇宏於警訊時供述其施用毒品之
    時點，此由陳昇宏警訊筆錄內載其自八十八年七月份開始施用毒品等語可明，故
    由陳昇宏偵審中所供述向被告購買安非他命之時間，應認被告販賣安非他命之期
    間，係自八十九年初起至八十九年九月十四日查獲止。此外，復查無其他積極證
    據足資認定被告於八十八年七月間起至八十八年十二月底亦有販賣第二級毒品安
    非他命犯行，被告此期間販賣第二級毒品犯行不能證明，因公訴人認此部分與上
    開有罪部分，有連續犯之裁判上一罪關係，自毋庸另為無罪之諭知，併此敘明。
三、原審予以被告論罪科刑，固非無見，惟查：（一）本件公訴人起訴所指被告自八
    十八年七月間某日起至八十八年底，期間連續多次販賣第二級毒品安非他命犯行
    部分，犯罪不能證明，因與有罪部分有裁判上一罪關係，無庸另為無罪之諭知，
    已如前述，此部份既經檢察官起訴，法院仍應予以審判，乃原判決僅於理由中說
    明認定被告販賣第二級毒品時間點自八十九年一月間起，對此部份漏未審判，自
    有未合。（二）被告販賣毒品得款為五千五百元，已如前述，原判決認定五千元
    ，亦有未合。被告上訴意旨，否認犯罪，指摘原判決不當，固無足採，惟原判決
    既有上述可議，自應由本院予以撤銷改判。審酌被告販賣安非他命之動機、目的
    ，其販賣安非他命，危害他人社會，情節不輕，惟念被告販賣數量非多，所得亦
    微等一切情狀，量處有期徒刑七年六月，以示懲儆，並就其犯罪之性質認有褫奪
    公權之必要，併予宣告褫奪公權四年。被告住處查扣之空夾鏈袋一百個及分裝吸
    管一支，應係預備供被告分裝毒品販賣所用之物，且既在被告住處所查獲，為被
    告所有之物，亦堪認定，被告否認非其所有，尚非可信，爰依刑法第三十八條第
    一項第二款規定沒收，又上開之物係被告預備供販賣毒品犯罪所用之物，非已供
    販賣毒品犯罪之物，自不得依毒品危害防制條例第十九條第一項併予宣告沒收，
    附此說明。另被告販賣毒品所得之五千五百元，雖未經扣押，仍應依毒品危害防
    制條例第十九條第一項規定宣告沒收，如全部或一部不能沒收時，因係現款，故
    應以其財產抵償之。至扣案之安非他命一包（驗後毛重０‧五公克），雖係第二
    級毒品安非他命，有高雄醫學大學附設中和紀念醫院檢驗報告一份在卷可稽，然
    被告於查獲前既已販出交付陳昇宏，即屬陳昇宏所有，已非被告所有之物，且該
    包毒品於陳昇宏施用毒品案件中，業經檢察官處分沒收銷燬，復有檢察官處分命
    令一紙附卷可參（見偵查卷第四十頁反面），故本案不另為沒收銷燬諭知。此外
    ，被告販賣毒品之聯絡工具號碼0000000000行動電話，雖係供被告犯
    罪所用之物，惟該門號係屬電信公司所有，被告僅為租用人，且被告所使用之行
    動電話機具亦未經扣案，機型、廠牌均不詳，為免日後執行困難，亦不併為沒收
    諭知，附此敘明。
據上論結，應依刑事訴訟法、第三百六十九條第一項前段、第三百六十四條、第二百
九十九條第一項前段，毒品危害防制條例第四條第二項、第十九條第一項，刑法第十
一條前段、第五十六條、第三十八條第一項第二款、第三十七條第二項，判決如主文
。
本案經檢察官郭振昌到庭執行職務。
中    華    民    國         九十       年     十一     月     十六     日
                              臺灣高等法院高雄分院刑事第七庭
                                  審判長法官  李春昌
                                        法官  黃憲文
                                        法官  莊飛宗
右正本證明與原本無異。
如不服本判決，應於判決送達後十日內向本院提出上訴狀，其未述理由者並應於提
出上訴狀後十日內向本院補提理由書（應附繕本)。
                                      書記官  張明賢
中    華    民    國         九十       年     十一     月     二十     日
附錄：本判決論罪科刑法條：
毒品危害防制條例第四條第二項：
製造、運輸、販賣第二級毒品者，處無期徒刑或七年以上有期徒刑，得併科新台幣七
百萬元以下罰金。
                                                                      Ｈ


司法院資訊處製作；財團法人民間司法改革基金會備份。
